最高法院刑事判決　　　　　　　　　　　　　　　九十一年度台上字第五八０九號
　　上　訴　人　甲○○
　　　　　　　　乙○○
右上訴人等因違反麻醉藥品管理條例案件，不服台灣高等法院高雄分院中華民國九十
一年七月十日第二審更審判決（九十一年度上更(二)字第七六號，起訴案號：台灣屏東
地方法院檢察署八十六年度偵字第四八九六、五四０一號），提起上訴，本院判決如
左：
    主  文
原判決撤銷，發回台灣高等法院高雄分院。
　　理  由
本件原判決認定上訴人甲○○意圖營利，並基於概括之犯意。自民國八十六年五月十
三日起，至同年六月二十四日下午止，以其於屏東縣屏東市○○路所開設之「尚周到
」檳榔攤作為交易之據點，先用電話聯絡交易事宜，再通知買主至上揭檳榔攤取化學
合成麻醉藥品安非他命；或由上訴人乙○○基於幫助之意思，由甲○○將欲交易之安
非他命交由乙○○攜至指定地點藏放，再由買主前往取貨等方式，將安非他命非法販
賣予周生東、謝錦發。其中自同年五月十三日起，非法販賣予周生東約十次，由周生
東直接到前開檳榔攤取貨。最後一次於同年六月五日左右，因周生東缺錢，乃以其盜
拷之行動電話一具，抵充一公克安非他命之價款。另於同年六月十九日、二十四日，
先後二次，各以新台幣（下同）一千元之價格，非法販賣安非他命一公克予謝錦發。
期間，乙○○自同年五月中旬起，至同年六月下旬止，基於幫助甲○○非法販賣安非
他命之概括犯意，先後二次，依甲○○之指示，將安非他命放置於前開檳榔攤附近隱
匿地點，再由甲○○通知購買之謝錦發前去取貨。乙○○則自甲○○處取得少量安非
他命吸用，或五百元之代價等情。因而撤銷第一審關於上訴人等非法販賣化學合成麻
醉藥品部分之判決，改判仍論處甲○○連續非法販賣化學合成麻醉藥品，及乙○○連
續幫助非法販賣化學合成麻醉藥品罪刑，固非無見。
惟查：(一)有罪判決書之事實一欄為適用法令之依據，凡與適用法令有關之事實必須詳
為記載，始足為適用法令之基礎。而麻醉藥品管理條例第十三條之一第二項第一款之
非法販賣化學合成麻醉藥品，無論販入或賣出，價金為其必要條件，自應於判決書事
實欄詳加記載。本件原判決謂甲○○連續十次非法販賣安非他命予周生東，然事實欄
除載述最後一次係以盜拷之行動電話一具抵充價款外，就其餘九次之販賣價金究竟若
干，並未詳予記載，致事實尚欠明確，自難為適用法律之判斷。又事實欄既謂甲○○
先後二次非法販賣安非他命予謝錦發之時間，為八十六年六月十九日、二十四日（見
原判決第二頁第十三、十四行），意指甲○○第一次非法販賣安非他命予謝錦發之時
間為「八十六年六月十九日」。復載述甲○○先後二次非法販賣安非他命予謝錦發，
係經由乙○○之幫助，其時間自八十六年五月中旬起至同年六月下旬（見原判決第二
頁第十五至十八行）。則意謂甲○○第一次非法販賣安非他命予謝錦發之時間為「八
十六年五月中旬」。據此以觀，其事實亦相互矛盾，難認適法。(二)有罪判決書事實之
認定與理由之說明必須互相一致，方為合法。倘若事實之認定與理由之說明不相一致
，按諸刑事訴訟法第三百七十九條第十四款後段規定，自屬判決理由矛盾之當然違背
法令。原判決於事實欄記載乙○○係幫助甲○○非法販賣安非他命「二次」（見原判
決第二頁第十五至十八行）。然於理由內一面謂乙○○幫助甲○○非法販賣安非他命
「二次」（見原判決理由二之(二)），一面謂乙○○幫助甲○○非法販賣安非他命「四
次」（見原判決第十一頁第四、五行）。互核以觀，足見原判決有理由與理由，理由
與事實矛盾之違誤。(三)原判決以乙○○於第一審所陳述：伊下樓吃飯時，陳雪蓮拿安
非他命施用；及陳雪蓮於第一審所供證：乙○○至樓下拿飯給伊吃時，伊趁渠不在，
即拿安非他命施用各等情，謂乙○○曾代送安非他命予陳雪蓮，而以之作為乙○○有
幫助甲○○非法販賣安非他命之佐證（見原判決第四頁第十五行至第五頁第一行）。
然稽之乙○○、陳雪蓮之前開供述，似僅涉及陳雪蓮曾拿乙○○之安非他命施用。如
何得以之作為乙○○幫助甲○○非法販賣安非他命之證據，不無疑義。乃原判決未詳
予論述，即逕為前開推論，亦屬理由不備。以上或為上訴意旨所指摘，或為本院得依
職權調查之事項。上訴人等上訴意旨指摘原判決不當，非無理由，應認有發回更審之
原因。
據上論結，應依刑事訴訟法第三百九十七條、第四百零一條，判決如主文。
中      華      民      國    九十一    年      十      月     十七     日
                              最高法院刑事第六庭
                                  審判長法官  池  啟  明
                                        法官  石  木  欽
                                        法官  郭  毓  洲
                                        法官  吳  三  龍
                                        法官  張  祺  祥
      右正本證明與原本無異
                                              書  記  官
中      華      民      國    九十一    年      十      月    二十一    日
